臺灣臺中地方法院刑事判決　　　　　　　　96年度易字第190號
公　訴　人　臺灣臺中地方法院檢察署檢察官
被　　　告　甲○○
上列被告因詐欺案件，經檢察官提起公訴（九十五年度偵字第二
七九七八號），被告於本院準備程序就被訴事實為有罪之陳述，
經本院合議庭裁定改行簡式審判程序，判決如下：
    主    文
甲○○幫助意圖為自己不法之所有，以詐術使人將本人之物交付
，累犯，處有期徒刑月，如易科罰金，以銀元佰元即新臺幣
玖佰元折算壹日。
    犯罪事實
一、甲○○前於民國八十二年間因違反肅清煙毒條例、麻醉藥品
    管理條例等案件，經臺灣士林地方法院判處應執行有期徒刑
    三年十月，復於八十三年間因違反肅清煙毒條例案件，經臺
    灣臺北地方法院判處有期徒刑六月，又於八十三年間因違反
    麻醉藥品管理條例案件，經臺灣臺北地方法院判處有期徒行
    五年二月，並經臺灣士林地方法院裁定應執行有期徒刑九年
    四月確定，送監執行，於八十七年九月二十四日縮短刑期假
    釋出監，而於九十二年五月二十九日縮刑期滿未經撤銷假釋
    ，刑期以已執行完畢論。詎甲○○仍不知悔悟，其依一般社
    會之通見，可預見一般人支付代價取得他人金融機構帳戶使
    用常與財產犯罪密切相關，且取得他人存摺及帳戶資料之目
    的在於取得贓款及掩飾犯行不易遭人追查，苟出售金融帳戶
    予他人使用，將被犯罪集團用於向被害人詐欺取財之匯款之
    帳戶，又其對於提供帳戶雖無引發他人萌生犯罪之確信，但
    仍不顧他人所可能遭害之危險，因需錢孔急，遂基於幫助犯
    罪集團遂行詐欺取財之財產上犯罪，縱有人持以犯罪亦不違
    反其本意之不確定故意，於九十五年四月底某日十五、十六
    時，在臺中市干城車站前，以新臺幣（下同）八千元之代價
    ，將其先前向中華郵政股份有限公司臺中太平郵局（下稱臺
    中太平郵局）所申請開立之帳號000000000000
    00號帳戶存摺一本、提款卡一張、密碼一份、印章一顆，
    出售提供予真實姓名年籍不詳、自稱「陳老師」之成年男子
    。該「陳老師」之成年男子取得甲○○上開臺中太平郵局存
    款帳戶之存摺、金融卡、密碼、印章後，果與其餘不詳姓名
    年籍之成年詐騙集團成員，共同基於意圖為自己不法之所有
    之詐欺取財之犯意聯絡，先寄發「新立健康事業」活動邀請
    函予乙○○通知於九十五年四月二十三日參加抽獎後，再由
    真實姓名年籍不詳、自稱「任大華」之成年男子撥打電話予
    乙○○，佯稱乙○○中獎，但需繳納一定數額之稅款始得領
    取等語，致乙○○陷於錯誤，於九十五年五月四日十時六分
    ，在臺北縣永和市永和郵局（板橋六四支局），以臨櫃匯款
    方式，匯款五萬七千元至甲○○前開臺中太平郵局之存款帳
    戶內，得手後，該詐騙集團成員即將之提領。嗣後乙○○察
    覺有異，始知受騙並報警處理。
二、案經臺中縣警察局霧峰分局報請臺灣臺中地方法院檢察署檢
    察官偵查起訴。
    理    由
一、訊據被告甲○○對於前揭犯罪事實均坦承不諱，並據證人彭
    愷寧於警詢時證述明確，且有「新立健康事業」活動邀請函
    一份、被告臺中太平郵局開戶資料及交易明細表各一份、郵
    政國內匯款執據一份、臺北縣警察局永和分局新生派出所受
    理刑事案件報案三聯單一份、受理各類案件紀錄表一份附卷
    可稽，堪認被告所開設上開臺中太平郵局之存款帳戶確係為
    詐騙集團使用無訛。被告自白核與事實相符，事證明確，其
    犯行堪以認定。
二、核被告所為，係犯刑法第三十條第一項、第三百三十九條第
    一項之幫助詐欺取財罪。被告幫助他人犯罪，係幫助犯，應
    依刑法第三十條第二項之規定，減輕其刑（被告行為後，刑
    法第三十條於九十四年二月二日修正公布，並於九十五年七
    月一日施行，惟該條僅係純粹法律文字修正，並非刑度之變
    更，自無新舊法比較之問題，應逕依新法論處。最高法院九
    十五年十一月七日九十五年度第二十一次刑事庭會議決議參
    照）。查被告前於八十二年間因違反肅清煙毒條例、麻醉藥
    品管理條例等案件，經臺灣士林地方法院判處應執行有期徒
    刑三年十月，復於八十三年間因違反肅清煙毒條例案件，經
    臺灣臺北地方法院判處有期徒刑六月，又於八十三年間因違
    反麻醉藥品管理條例案件，經臺灣臺北地方法院判處有期徒
    行五年二月，並經臺灣士林地方法院裁定應執行有期徒刑九
    年四月確定，送監執行，於八十七年九月二十四日縮短刑期
    假釋出監，而於九十二年五月二十九日縮刑期滿未經撤銷假
    釋，刑期以已執行完畢論，有臺灣高等法院被告前案紀錄表
    一份附卷可憑，被告行為後，刑法第四十七條業以修正施行
    ，其前受徒刑之執行完畢後，五年以內故意再犯本件有期徒
    刑以上之罪，為累犯，應依刑法第四十七條第一項加重其刑
    （被告行為後，刑法第四十七條於九十四年二月二日修正公
    布，並於九十五年七月一日施行，惟新刑法第四十七條雖將
    舊刑法修正限制為受徒刑之執行完畢，或一部之執行而赦免
    後，五年以內「故意」再犯有期徒刑以上之罪者，始成立累
    犯。但上述新舊法之規定，對於本件被告「故意」犯幫助詐
    欺取財罪，亦無所謂「有利或不利」之情形，自無適用修正
    後刑法第二條第一項之規定比較新舊法適用之問題，應依裁
    判時法即修正後刑法第四十七條第一項之規定論以累犯；最
    高法院九十五年度臺上字第五五八九號判決、九十五年度臺
    上字第五五九九號判決、最高法院九十五年第二十一次刑事
    庭會議九十五年刑議字第六號決議參照）。爰審酌被告提供
    帳戶予不法份子使用，非惟幫助詐欺取財者遂行其目的，同
    時使渠等得以隱匿其真實身分，減少遭查獲之風險，愈使其
    肆無忌憚，加深犯罪之猖獗，惟念及被告並未實際參與本件
    詐欺取財之犯行，對於破壞社會治安之責難性，尚不若實際
    實施犯罪行為之正犯為重，被告與上開不詳年籍姓名之人之
    關連性親疏，於此類型犯罪之角色輕重，實際利用該帳戶詐
    欺所得之財物五萬七千元，及犯後坦承犯行等一切情狀，量
    處如主文所示之刑。又被告行為後，罰金罰鍰提高標準條例
    第二條業已刪除，而刑法第四十一條第一項前段關於易科罰
    金之折算標準已由舊法之銀元一百元、二百元、三百元修正
    為新臺幣一千元、二千元、三千元，因屬科刑規範事項之變
    更，其折算標準為裁判時所應諭知，自有就新舊法規定比較
    之必要，經比較新舊法結果，以被告行為時之舊法較為有利
    於被告，是依刑法第二條第一項前段之規定，應適用被告行
    為時之舊法即依修正前刑法第四十一條第一項前段、修正前
    罰金罰鍰提高標準條例第二條之規定，併諭知易科罰金之折
    算標準。另公訴人雖對被告前開犯行具體求處有期徒刑四月
    ，惟被告所為本案犯行係販賣帳戶予詐騙集團，且本件被告
    所販售而遭利用以詐騙所得之金額為五萬七千元，本院於斟
    酌被告之前科資料及本案犯罪情節、態樣各節後，認對被告
    量處如主文所示之刑罰，已足收懲儆之效，檢察官具體求刑
    之刑度稍嫌過重，併予敘明。
據上論斷，應依刑事訴訟法第二百七十三條之一第一項、第二百
九十九條第一項前段，刑法第二條第一項前段、第三十條第一項
、第二項、第三百三十九條第一項、第四十七條第一項、修正前
刑法第四十一條第一項前段，罰金罰鍰提高標準條例第一條前段
、修正前罰金罰鍰提高標準條例第二條，判決如主文。
中　　華　　民　　國　　96　　年　　 1　　月　　26　　日
                  刑事第六庭    法  官  戴博誠
上正本證明與原本無異。
如不服本判決，應於送達後十日內向本院提出上訴狀（須附繕本
），上訴於臺灣高等法院臺中分院。
                                書記官  林政佑
中　　華　　民　　國　　96　　年　　 1　　月　　26　　日
【附錄論罪科刑法條】
刑法第三百三十九條第一項：
意圖為自己或第三人不法之所有，以詐術使人將本人或第三人之
物交付者，處五年以下有期徒刑、拘役或科或併科一千元以下罰
金。
